【裁判字號】    94,家上,110
【裁判日期】    950117
【裁判案由】    離婚等
【裁判全文】
臺灣高等法院民事判決                 94年度家上字第110號
上  訴  人  甲○○
訴訟代理人  張質平律師
被  上訴人  乙○○
訴訟代理人  耿淑穎律師
            王彩又律師
            李林盛律師
上列當事人間請求離婚事件，上訴人對於中華民國94年3月31日
台灣台北地方法院94年度婚字第286號第一審判決，提起上訴，
本院於中華民國95年1月3日言詞辯論終結，判決如下：
    主  文
上訴駁回。
第二審訴訟費用由上訴人負擔。
    事實及理由
一、本件被上訴人乙○○（原姓名黃玫清）於民國91年2 月21日
    喪失中華民國國籍（入籍加拿大），有戶籍謄本可稽（見原
    審卷第81頁）。而上訴人於92年3月7日提起本件離婚訴訟，
    依涉外民事法律適用法第14條規定，應適用中華民國法律，
    合先敘明。
二、上訴人於原審主張：
  (一)兩造於民國90年1月6日結婚，但僅於加拿大登記結婚，並未
    在臺辦理結婚登記，詎被上訴人竟來電通知已向加拿大法院
    訴請離婚。
  (二)因兩地時空距離，上訴人不可能在加拿大長住，上訴人主觀
    並無分居意願，客觀上更無分居之事實存在，又兩造均為中
    華民國人，被上訴人卻以兩造於91年7月29 日中止同居，即
    上訴人探望被上訴人母子返臺日，於加拿大訴請離婚，乃藉
    上訴人不懂加國法律及難出庭應訊，達離婚之目的。
  (三)系爭加拿大法院判決應屬無效：判決書僅有判決主文，並無
    判決事實及理由，無從判斷是否有民事訴訟法第402 條各款
    事由。
  (四)被上訴人所提加拿大離婚法第12條之中英譯本，未經我駐外
    單位公證，無從判斷是否確為加拿大之離婚法。又第12條並
    非加拿大准予判決離婚原因之實體規定，亦無從判斷系爭加
    拿大法院判決有無民事訴訟法第402條各款事由。
  (五)關於管轄權部分：被上訴人係於91 年2月21日喪失中華民國
    國籍，故其於91年9月26 日在加拿大訴請離婚時，已非中華
    民國國民，自應適用涉外民事民事法律適用法第14條規定，
    適用中華民國之法律。復依民事訴訟法第568條第1項規定，
    由於被上訴人在加拿大起訴時，在我國內已無住所，故該離
    婚訴訟自應專屬夫即上訴人住所地之法院管轄，故加拿大法
    院判決並無管轄權。
  (六)關於送達部分：
  1.系爭判決為無言詞審訊、未經言詞辯論之訴訟離婚，且上訴
    人從未收受任何加拿大法院開庭通知及判決書，有民事訴訟
    法第402條第2款未應訴之情事。
  2.該系爭訴訟之資料係不明第三人置放於上訴人診所後，即行
    離去，並未令上訴人簽收，足證上訴人提出上開證物3 之文
    書，並非合法送達至明，不符民事訴訟法第402條第2款但書
    之規定。且被上訴人明知上訴人之國內住居所住址，卻未請
    加拿大法院合法送達，顯違誠信。
  (七)關於判決內容部分：被上訴人係於同年9月26 日起訴，距其
    主張之分居時間尚不滿2個月，並非超過1年，又非出於合意
    ，而係被上訴人違法剝奪上訴人親權及惡意遺棄上訴人之結
    果，顯非我國民法第1052條所定之離婚原因，故符合舊民事
    訴訟條例所稱有背於內國法之本旨，依民事訴訟法第402 條
    第3款規定，系爭判決背於公共秩序及善良風俗。
  (八)關於相互承認部分，無國際相互之承認者，不認其效力，故
    此部分有查明之必要。
  (九)請求離婚部分：
  1.被上訴人結婚之目的係「借種生子」，根本無意與上訴人共
    營婚姻生活，致上訴人有被騙婚之感，且被上訴人不但惡意
    違法擅自攜子滯留加拿大未歸，而剝奪上訴人之監護及探視
    權益，更惡意在加拿大以分居為由訴請離婚，足證兩造之婚
    姻已生破綻而無回復之希望。
  2.被上訴人可能患有精神躁鬱症或憂鬱症等問題，例如91年 7
    月初，幾次於半夜突覺奶瓶洗不乾淨，一直消毒且費時甚久
    ，又被上訴人曾上自殺網站瀏覽，及結婚時因禮節煩雜而表
    示不願結婚等異於常人行為。
  3.關於吳翔立權利義務之行使或負擔部分：
  吳翔立為男子，且為中華民國人，應以同為男性之上訴人教
    養，及以臺灣為成長地為適當。且上訴人為執業牙醫師，經
    濟穩定，可提供吳翔立較佳之生活環境，反觀被上訴人有精
    神躁鬱症或憂鬱症，且又無預警向加拿大法院提起離婚訴訟
    等偏差行為，顯不宜擔任親權人。
  上訴人對被上訴人愛護有加，當被上訴人向加拿大法院訴請
    離婚時，上訴人立即至加拿大與被上訴人溝通，不斷地向被
    上訴人表示對吳翔立之關心。
  再者，被上訴人之父親日前因癌症開刀迄今，被上訴人未曾
    回臺灣探親，且均由上訴人負責安排照料，如此逆倫不孝，
    日後怎能為教養子女榜樣。
  有關酌定子女權利義務行使負擔之內容及方式，不應參考加
    拿大社工人員之訪視報告，蓋兩造均為中華民國國民，子女
    在正常狀態下理應受國內法律保護並協助其成長之發展，方
    無違子女利益。
  4.吳翔立扶養費部分：依行政院主計處「90年家庭收支調查報
    告」所載，90年民間消費支出平均每年每人支出228,453 元
    每個子女每月所需最低生活費約需20,000元，由兩造各負擔
    2分之1，故被上訴人應負擔10,000元。
  5.聲明：1.准上訴人與被上訴人離婚。2.兩造所生未成年子女
    吳翔立權利義務之行使或負擔由上訴人任之。3.被上訴人應
    給付未成年子女扶養費每月10,000元。
  (八)反訴部分：被上訴人所述均非事實，且未舉證以實其說，有
    倒果為因，誤導審判之嫌，並以上訴人本訴部分陳述為答辯
    。聲明：駁回被上訴人反訴。
三、被上訴人則以：
  (一)上訴人起訴欠缺權利保護要件：
  1.兩造間婚姻關係業經加拿大卑詩省最高法院判決離婚確定在
    案，核無民事訴訟法第402 條所列舉之情形，即應承認其效
    力。
  2.按涉外離婚事件之管轄權，涉外民事法律適用法並無明文規
    定，惟類推適用民事訴訟法第568條第1項規定，夫妻之住所
    地在外國者，亦有管轄權。且所謂夫妻之住所地，應兼含「
    夫之住所地」」及「妻之住所地」。又依民法第1002條、憲
    法第10、釋字第452 號意旨，結婚後夫妻既未協議共同之住
    所，而各保有其住所，自可認其已默示協議各自之住所，故
    夫妻住所地既不同一，各住所地法院均有管轄權，故加拿大
    卑詩省最高法院自有管轄權。
  (二)離婚部分：
  1.兩造經親戚介紹認識後，在臺舉行簡單結婚儀式宴請雙方家
    長，兩造協商由上訴人親赴加拿大與被上訴人於90 年4月辦
    理結婚註冊。上訴人尚請被上訴人蒐集加拿大醫師考試資料
    ，嗣上訴人自認無法通過考試而作罷，並無騙婚可言。
  2.被上訴人婚後始得知上訴人欠債高達七、八百萬之多。
  3.上訴人結婚時連房子也沒有，還是承租的，並將被上訴人嫁
    妝金飾拿走變賣花用，且上訴人竟表示若婚前告知實情，被
    上訴人可能被嚇跑而不敢嫁。被上訴人對上訴人龐大之負債
    ，實無力承擔，而選擇放棄國籍，上訴人亦同意。
  4.被上訴人未懷孕前，上訴人即同意被上訴人將來懷孕可前往
    加拿大生產，因加拿大非常適宜小孩成長，並無借種生子可
    言，且亦無須找一個大被上訴人11 歲且負債累累之人。
  5.被上訴人無精神躁鬱症或憂鬱症等問題，係因孩子剛出生，
    回臺前因醫生建議，小孩喝習慣加拿大的牛奶及水，怕會有
    水土不服之狀況，所以建議在臺灣期間，孩子最好使用進口
    之礦泉水，以免腹瀉。
  6.上訴人婚後至今常常當面或打電話辱罵被上訴人及被上訴人
    父母，致被上訴人及父母身心飽受折磨，上訴人之種種暴力
    言行，已使被上訴人生活於恐懼中，精神及生理均已造成重
    大之威脅，被上訴人不堪忍受上訴人上開暴力騷擾行為，於
    是向加拿大法院訴請離婚，被上訴人並隨即告知上訴人離婚
    事宜，上訴人且詢問何時會接到離婚相關文件，嗣上訴人於
    91年11月12日在合法通知下接到離婚通知，文件上並註明可
    提出反駁，但上訴人並未異議，只是怒不可遏對被上訴人更
    加辱罵騷擾，而通常上訴人至加拿大都會告知被上訴人時間
    及日期，由被上訴人及被上訴人母親到機場接機，上訴人嗣
    於91年11月24日在毫無預警及告知下至加拿大，上訴人更於
    三更半夜到被上訴人租屋處，被上訴人深怕上訴人會對被上
    訴人做出暴力行為，所以並未開門，非上訴人指稱，被拒於
    門外，只能用電話與被上訴人通話約20多鐘情形。
  7.被上訴人之父罹患癌症，皆由被上訴人及被上訴人母親負責
    全程陪同照顧，非上訴人指稱照顧有加。聲明：上訴人之訴
    駁回。
  (三)反訴部分：
  1.上訴人之種種行為，已造成被上訴人精神極大之痛苦，已如
    前述，兩造婚姻顯難以維持，爰依民法第1052條第1項第3款
    、第2項規定，請求判決離婚。
  2.上訴人雖身為牙醫，卻滿口髒話，經濟狀況不佳負債累累，
    且經常徹夜未歸，根本無心照顧幼兒，顯無法獲得妥善照顧
    未成年子女。反之被上訴人目前定居加拿大，關於幼兒福利
    措施甚佳，且家境寬裕，又與父母同住，生活上可相互幫忙
    照料。
  3.因小孩尚幼小，將來有各種學習才藝之支出，故每月子女所
    需最低生活費用至少20,000元，由上訴人平均分擔扶養費即
    各負擔2分之1，即10,000元之扶養費。聲明：(1)准被上訴人
    與上訴人離婚。(2)兩造所生之未成年之子吳翔立之權利義務
    ，由被上訴人行使負擔。(3)上訴人應自本判決確定日起至兩
    造所生未成年子女吳翔立成年之日止，按月給付扶養費10,0
    00元予被上訴人等語。
四、原審判決駁回上訴人之訴，並命上訴人自本件判決確定日起
    至民國111年2月27日止，按月於每月1 日給付兩造所生之未
    成年子女吳翔立扶養費1 萬元予被上訴人。駁回被上訴人其
    餘之反訴。上訴人提起上訴，求為將原判決對其不利部分廢
    棄，改判如其原審本訴之聲明，並駁回被上訴人之反訴。其
    除引用原審之陳述外，補陳略以：
  (一)被上訴人在原審答辯之主張，絕大多數均非事實，亦未見其
    舉證以實其說顯不足採。
  (二)除上訴人遭逢不告而別、惡意違法剝奪小孩之監護及探視權
    後，才會一時氣憤以電話留言之方式略加責罵，並一時情緒
    失控而有毀損物品之舉，此外並無其他恐嚇威脅等行為，
    然孰令致之，若被上訴人處上訴人之境，難道被上訴人能不
    生氣。且責罵與毀損，均非兩造同居時發生，自無不堪同居
    之虐待可言。
  (三)系爭加拿大之判決，並無理由及事實，除未經言詞辯論，亦
    未合法送達，自有囑託查明送達證書之必要。
  (四)被上訴人因略誘吳翔立之犯罪行為，業經台灣台北地方法院
    93年自字第133 號刑事案件通緝中，加國法院以被上訴人之
    犯罪行為，為離婚及監護之理由，顯有背於公序良俗。
  (五)加拿大與我國就訴訟判決並無國際相互之承認，不應任許其
    效力等語。
五、被上訴人則求為駁回上訴。其除引用原審之陳述外，補陳略
    以：
  (一)依據加國法律，離婚判決書應由兩造委由律師至法院領取，
    法院不會主動寄送，倘當事人逾法定期間未提出異議，不論
    當事人有無委由律師領取，該離婚判決即告確定。
  (二)加國之判決如何確定，為加國法制問題，若上訴人對於加國
    判決如何確定有所不服，應委由律師向加國法院循法律途徑
    解決紛爭，非向吾國法院表達加國法制之不當。
  (三)加國判決僅係准予離婚及將子女之監護權判給被上訴人，自
    不可能違背吾國之公序良俗甚明。
  (四)本件離婚既經加國法院判決確定，亦無民事訴訟法第402 條
    各款情形，本國法院即應承認該國判決，上訴人起訴即使違
    背一事不再理規定等語。
六、上訴人主張兩造於90年1月6日結婚，符合民法第982 條規定
    ，結婚後僅於加拿大登記結婚，並未在臺辦理結婚登記，而
    被上訴人來電通知其已向加拿大法院訴請離婚，並經加拿大
    法院判決准兩造離婚，兩造所生未成年之子吳翔立之權利義
    務之行使或負擔，由被上訴人任之等情，業經上訴人提出照
    片（結婚）、英屬哥倫比亞之最高法院傳喚令、訴之請求（
    狀）中英文資料、戶籍謄本可稽（見原審卷第18-33 頁、第
    81、82頁），並為被上訴人所不爭，亦有被上訴人提出加拿
    大法院之判決書、判決確定證明書英文及中文譯本可稽（見
    原審卷第271-278 頁），堪信上訴人之主張為真實。是本件
    首應審酌者為，加拿大法院之判決有無我國民事訴訟法第40
    2 條各款情形？兩造所生未成年之子吳翔立權利義務之行使
    或負擔及扶養費問題？茲分述於次：
  (一)關於有無我國民事訴訟法第402條各款情形部分：
    民事訴訟法第402 條規定：「外國法院之確定判決，有下列
    各款情形之一者，不認其效力：一依中華民國之法律，外國
    法院無管轄權者。二敗訴之被告未應訴者。但開始訴訟之通
    知或命令已於相當時期在該國合法送達，或依中華民國法律
    上之協助送達者，不在此限。三判決之內容或訴訟程序，有
    背中華民國之公共秩序或善良風俗者。四無相互之承認者。
    前項規定，於外國法院之確定裁定準用之。」
    1.關於管轄權部分：
      查本件被上訴人於民國91年2 月21日喪失中華民國國籍
        ，有如前述，是被上訴人於民國91年9 月26日，在加拿
        大提起離婚訴訟時，具加拿大國籍，已無我國國籍，而
        上訴人為我國人民，依涉外民事法律適用法第14條規定
        ，固應適用起訴時夫之本國法（即中華民國法律）。惟
        我國涉外民事法律適用法並無關於離婚事件國際管轄權
        之規定，惟綜合民事訴訟法第五百六十八條關於離婚事
        件管轄權之規範意旨及原理，應解為我國就離婚事件之
        國際管轄權，係以當事人本國法院管轄為原則，輔以住
        所地法院管轄權及原因事實發生地法院之管轄權（最高
        法院93年度台上字第1943號判決參照）。
      按夫妻之住所由雙方協議定之；如未為協議或協議不成
        ，得聲請法院定之；於法院定住所前，以夫妻共同戶籍
        地推定為其住所（民法第1002條規定參照）。查兩造於
        民國90年1月6日結婚後，僅於加拿大登記結婚，並未在
        臺辦理結婚登記，為上訴人所自認，是兩造係於加拿大
        設有共同戶籍，灼然可見，依上開規定自應以加拿大共
        同戶籍地推定為其兩造住所。從而，被上訴人於其兩造
        共同戶籍地訴請離婚，揆諸上開說明，依法難謂無管轄
        權，上訴人主張加拿大法院判決，有民事訴訟法第 402
        條第1項第1款所定情事，核無可取。
    2.關於送達部分：
      按代收送達雖不合法，而於其轉交本人時起，仍應視為
        合法送達（最高法院19年抗字第46號判例參照）。次按
        送達於應受送達人之住居所、事務所或營業所行之，但
        在他處會晤應受送達人時，得於會晤處所行之，民事訴
        訟法第136條第1項定有明文。所謂住所，即以久住之意
        思住於一定地域之謂；所謂居所，乃以暫時目的所居之
        場所；而所謂營業所，則指從事商業或其他營業之場所
        。
      本件兩造於加拿大設有共同戶籍，結婚後並僅於加拿大
        辦理結婚登記，已為上訴人自認，有如前述，依修正民
        法第1002條第2 項規定，加拿大戶籍地為上訴人之住所
        ，揆諸上開說明，則加拿大法院向其於加拿大所設之住
        所為送達，亦無不合。雖因上訴人並未實際居住於加拿
        大之住所地，但上訴人業經自認「於91年11月12日被告
        （指被上訴人）則託友人將這些離婚訴訟資料帶給原告
        （指上訴人）」，「原告接獲上開訴訟離婚資料．．．
        乃於91年11月24日至加拿大」（見原審卷第8、9頁），
        並有被上訴人提出送達宣誓書英文及中文譯本、上訴人
        照片等可稽（見本院卷第81-86 頁），是加拿大之離婚
        訴訟文書已實際轉交上訴人本人，至為顯然。且上訴人
        亦於收受送達後，前往加拿大，並無不能應訴情形。我
        國民事訴訟法第402條第1項第二款之目的，在於使被告
        （上訴人）能應訴，本件開始訴訟之通知既已依法送達
        ，上訴人復曾前往加拿大，並無不能應訴之情形，上訴
        人雖辯稱其未經合法送達云云，自無可採。故加拿大法
        院判決亦無民事訴訟法第402條第1項第2款所定情事。
    3.關於判決內容部分：
      按難以維持之重大事由，於夫妻雙方就該事由均須負責
        時，應比較衡量雙方之有責程度，僅責任較輕之一方，
        得向責任較重之他方請求離婚，如雙方之有責程度相同
        ，則雙方均得請求離婚，以符公平，且符合民法第1052
        條第2項規定之立法目的（最高法院90年度台上字第163
        9 號判決參照）。又，關於判決離婚後酌定監護人之訴
        ，屬離婚效力之一部分，其涉外事件所應適用之準據法
        自應依我國涉外民事法律適用法第15條規定決之，即應
        依中華民國民法規定。按依民法第1055條、第1055條之
        1 規定，夫妻離婚後，關於子女之監護，原則上可由當
        事人協議定之，協議不成時，由法院酌定之，並應審酌
        子女之最佳利益為之。
      本件兩造結婚後僅於加拿大設定共同戶籍，並辦理結婚
        登記，而於台灣並未為結婚登記，為上訴人所不爭，足
        見兩造結婚後，有於加拿大共同生活之意思，至為灼然
        ，惟嗣後上訴人不同意前往加拿大履行同居義務，縱使
        其不能履行同居義務之原因非可歸責於兩造之事由，揆
        諸上開說明，被上訴人非不得請求離婚。而兩造所生未
        成年之子，尚屬年幼，審酌其最佳之利益，關於兩造之
        子權利義務之行使及負擔，加拿大法院酌定由其母即被
        上訴人任之，可見加拿大法院判決兩造未成年之子由其
        母監護，與民法監護制度無違，亦無悖於公共秩序或善
        良風俗，從而，加拿大法院准兩造離婚並定兩造未成年
        之子之監護，由被上訴人任之，難認有何背於我國公共
        秩序或善良風俗之情事，上訴人之主張，非有可取。
    4.關於相互承認部分：
      按民事訴訟法第402 條第1項第4款所謂相互之承認，係
        指司法上之承認而言，並非指國際法上或政治上之承認
        。而司法上之相互承認，基於國際間司法權相互尊重及
        禮讓之原則，如外國法院已有具體承認我國判決之事實
        存在，或客觀上可期待其將來承認我國法院之判決，即
        可認有相互之承認（最高法院93年度台上字第1943號判
        決參照）。
      本件經原審函請外交部轉我國駐加拿大經濟代表處查復
        略以，加拿大並無一般性之機制承認並執行外國判決，
        加拿大並非承認我國判決相關協定之一造，亦非關於承
        認暨執行外國民事及商事判決之海牙公約之締約國，有
        關外國民事及商事案件之執行，係由各省或地方之法律
        或法院處理，為使加拿大法院承認我國判決，當事人得
        由律師協助向相關省份之法院提出承認判決之聲請，有
        加拿大臺北經濟文化代表處93年7月5日加拿（93）業字
        第198號函暨附件在卷可稽（見原審卷第218至221 頁）
        。是加拿大與我國確相互承認彼此判決，亦無民事訴訟
        法第402條第1項第4 款所定情事，上訴人之主張，即無
        可取。
  (二)關於扶養費部分：
    1.按扶養之義務，依扶養義務人之本國法，涉外民事法律適
      用法第21條定有明文。本件被上訴人於原審反訴請求上訴
      人給付子女扶養費，事涉扶養之義務，揆諸前揭規定，即
      應依上訴人之本國法即我國法律定之。
    2.次民法第1055條第1 項規定：夫妻離婚者，對於未成年子
      女權利義務之行使或負擔，依協議由一方或雙方共同任之
      。未為協議或協議不成者，法院得依夫妻之一方、主管機
      關、社會福利機構或其他利害關係人之請求或依職權酌定
      之。其性質屬非訟事件，本應向管轄之非訟法院聲請裁定
      。惟夫妻既已提起離婚訴訟，如嚴格限制當事人須俟離婚
      訴訟判決確定後，再另案聲請法院裁定，非但增加當事人
      及法院之勞費，同時亦使當事人與法院無從於離婚訴訟中
      ，併就對於未成年子女權利義務行使或負擔之問題為通盤
      之考量，乃於民事訴訟法第572條之1第1項規定：
      離婚之訴，當事人得於第一審或第二審言詞辯論終結前，
      附帶請求法院於認原告之訴為有理由時，並定對於未成年
      子女權利義務行使、負擔之內容及方法，以資兼顧。所謂
      定對於未成年子女權利義務行使、負擔之內容及方法，包
      括由何人行使或負擔對於未成年子女之權利義務；未行使
      或負擔權利義務之一方與未成年子女如何會面、交往；扶
      養費用負擔之方式；給付子女將來扶養費用及維持子女將
      來生活所必需之財產等事項之酌定在內（最高法院91年度
      台上字第1519號判決參照）。本院既認定加拿大法院所為
      准兩造離婚，並酌定兩造所生之子吳翔立權利義務之行使
      或負擔由被上訴人任之之判決，無違我國民事訴訟法第40
      2 條第一項各款所列情形，應有效成立，有如前述，從而
      ，被上訴人依非訟事件法第127 條規定，請求上訴人負擔
      兩造所生之子吳翔立之扶養費，亦屬有據。
    3.扶養之程度，應按受扶養權利者之需要，與負扶養義務者
      之經濟能力及身分定之。故扶養費數額之多寡，應依此情
      形而為適當之酌定。上訴人為執業牙醫師，為上訴人所不
      爭，上訴人亦自認行政院主計處「90年家庭收支調查報告
      」所載，90年民間消費支出平均每年每人支出228,453 元
      每個子女每月所需最低生活費約需20,000元。從而，原審
      審酌兩造未成年之子吳翔立之需要，兩造之經濟能力及身
      分。並參酌92年度臺北市每戶每年消費性支出914,067 元
      ，平均每戶人數為3.37人，則每人每月22,604元（914,06
      7÷12÷3.37＝22,604元），認上訴人應負擔之吳翔立扶
      養費為每月10,000元，並自本件判決確定日起至吳翔立成
      年（即111年2月27日）止，按月給付吳翔立扶養費10,000
      元予被上訴人，尚無不合。
七、兩造之婚姻關係既經加拿大法院判決離婚確定，該確定判決
    又無民事訴訟法第402條第1項規定不認其效力之情形，兩造
    間之婚姻關係於該加拿大離婚判決確定時即已消滅。上訴人
    再起訴請求離婚，自無理由。關於兩造所生子吳翔立權利義
    務行使或負擔，亦經該加拿大法院確定判決由被上訴人任之
    ，上訴人未舉出被上訴人有何不適任吳翔立權利義務之行使
    或負擔之情事，請求由其行使或負擔，亦無理由。其併請求
    被上訴人按月給付吳翔立之扶養費10,000元，自無所附麗，
    亦無理由。
八、綜上所述，上訴人主張，為不足採，被上訴人抗辯，尚屬可
    信。從而，上訴人主張本於民法第1052條第2 項規定，請求
    准上訴人與被上訴人離婚。兩造所生未成年子女吳翔立權利
    義務之行使或負擔由上訴人任之。被上訴人應給付未成年子
    女扶養費每月10,000元。為無理由，不應准許。原審為上訴
    人敗訴之判決，並准反訴原告即被上訴人之請求，命上訴人
    應自本件判決確定日起至兩造之子吳翔立成年之日止，按月
    給付被上訴人10,000元，並無不合。上訴意旨指摘原判決不
    當，求予廢棄改判，為無理由，應予駁回。
九、本件事證已臻明確，兩造其餘之陳述及攻擊防禦方法，經審
    酌核與判決結果不生影響，不再一一論述，併予敘明。
據上論結，本件上訴為無理由，依民事訴訟法第449條第1項、第
78條，判決如主文。
中    華    民    國    95    年    1     月    17    日
                  民事第八庭  審判長法  官  吳景源
                                    法  官  滕允潔
                                    法  官  連正義
正本係照原本作成。
如不服本判決，應於收受送達後20日內向本院提出上訴書狀，其
未表明上訴理由者，應於提出上訴後20日內向本院補提理由書狀
（均須按他造當事人之人數附繕本）上訴時應提出委任律師或具
有律師資格之人之委任狀；委任有律師資格者，另應附具律師資
格證書及釋明委任人與受任人有民事訴訟法第466條之1第1 項但
書或第2項（詳附註）所定關係之釋明文書影本。
中    華    民    國    95    年    1     月    18    日
                                    書記官  張永中
附註：
民事訴訟法第466條之1（第1項、第2項）：
對於第二審判決上訴，上訴人應委任律師為訴訟代理人。但上訴
人或其他法定代理人具有律師資格者，不在此限。
上訴人之配偶、三親等內之血親、二親等內之姻親，或上訴人為
法人、中央或地方機關時，其所屬專任人員具有律師資格並經法
院認為適當者，亦得為第三審訴訟代理人。

司法院資訊處製作；財團法人民間司法改革基金會備份。
